臺灣士林地方法院民事裁定            100年度監宣字第167號
聲  請  人  張永盛
相  對  人  張登旺
上列聲請人聲請監護宣告事件，本院裁定如下：
    主  文
宣告張登旺（男、民國○○年○ 月○○日生、身分證統一編號：Ｚ000
000000號）為受監護宣告之人。
選定張永盛（男、民國○○年○ 月○○日生、身分證統一編號：Ｚ000
000000號）、張召衛（男、民國○○年○ 月○○日生、身分證統一編
號：Ｚ000000000號）共同為受監護宣告人張登旺之監護人。
指定張永欽（男、民國○○年○ 月○ 日生、身分證統一編號：Ｚ000
000000號）為會同開具財產清冊之人。
聲請程序費用由受監護宣告之人負擔。
    理  由
一、按對於因精神障礙或其他心智缺陷，致不能為意思表示或受
    意思表示，或不能辨識其意思表示之效果者，法院得因本人
    、配偶、四親等內之親屬、最近一年有同居事實之其他親屬
    、檢察官、主管機關或社會福利機構之聲請，為監護之宣告
    ，民法第14條第1 項定有明文。
二、本件聲請意旨略以：聲請人張永盛係相對人張登旺之子，相
    對人因大腦血管梗塞，雖延醫診治但不見起色，致不能為意
    思表示或受意思表示，為此爰依法聲請准予裁定宣告相對人
    張登旺為受監護宣告之人等語，並提出戶籍謄本、台北市立
    聯合醫院忠孝院區病症暨失能診斷證明書、中華民國身心障
    礙手冊、親屬系統表、同意書等件為證。
三、本院在鑑定人即臺北市立聯合醫院陽明院區精神科醫師楊逸
    鴻前訊問相對人張登旺，審驗相對人之心神狀況，其對本院
    訊問內容均無回應，目前長期臥床，日常生活起居均須他人
    照顧等情無誤。並審酌臺北市立聯合醫院100 年9 月29日北
    市醫陽字第10033278400 號函附之精神鑑定報告書認：「(一)
    身體及神經學檢查：其四肢完全癱瘓。(二)精神狀態檢查：張
    員意識可以醒轉，外觀整潔，不俱情感表達及感知之能力，
    不俱專心注意之能力，無法合作。其不俱活動能力，不俱語
    言理解及表達能力，不俱思考之邏輯推理能力。依其目前智
    能，無以得知其是否曾有妄想（delusion）或幻覺（halluc
    ination ）之經驗。其對外界現實事務不俱任何理解及判斷
    之能力；不俱定向感（orientation ；對人、時、地之認知
    ）；不俱短期記憶及長期記憶之能力；不俱抽象思考能力（
    abstract thinking ）；不俱計算能力。顯見其大腦皮質之
    高等功能（high cortical function）有極嚴重之障礙。(三)
    結論：綜合張員之生活史、病史及鑑定時臨床所見，張員自
    民國98年病後，已完全喪失社會功能及生活功能，復參酌其
    大腦皮質之高等功能有極嚴重之障礙，故據以推斷張員臨床
    診斷為『血管性失智症，極重度』（Vascular dementia ，
    profound），病因為『大腦血管梗塞』（Cerebral infarct
    ion ）。張員自民國98年12月31日大腦血管梗塞後，已完全
    喪失個人健康照顧能力、社會性與交通能力，已無財經理解
    及獨立生活之能力，其因極嚴重之心智缺陷致不能為意思表
    示及受意思表示，故推斷張員符合監護宣告之資格。」等語
    ，有本院100 年9 月22日非訟事件筆錄及上揭臺北市立聯合
    醫院精神鑑定報告書在卷可稽，堪認相對人張登旺已因心智
    缺陷，致不能為意思表示及受意思表示，亦不能辨識其意思
    表示之效果等情為真正，故本件聲請為有理由，應予准許，
    爰宣告相對人張登旺為受監護宣告之人。
四、又按受監護宣告之人應置監護人。法院為監護之宣告時，應
    依職權就配偶、四親等內之親屬、最近一年有同居事實之其
    他親屬、主管機關、社會福利機構或其他適當之人選定一人
    或數人為監護人，並同時指定會同開具財產清冊之人。法院
    為前項選定及指定前，得命主管機關或社會福利機構進行訪
    視，提出調查報告及建議。監護之聲請人或利害關係人亦得
    提出相關資料或證據，供法院斟酌。法院選定監護人時，應
    依受監護宣告之人之最佳利益，優先考量受監護宣告之人之
    意見，審酌一切情狀，並注意下列事項：(一)受監護宣告之人
    之身心狀態與生活及財產狀況。(二)受監護宣告之人與其配偶
    、子女或其他共同生活之人間之情感狀況。(三)監護人之職業
    、經歷、意見及其與受監護宣告之人之利害關係。(四)法人為
    監護人時，其事業之種類與內容，法人及其代表人與受監護
    宣告之人之利害關係。民法第1110條、第1111條、第1111條
    之1 分別定有明文。經查，本件相對人張登旺既經宣告為受
    監護宣告之人，本院自應依職權為其選定監護人。本院審酌
    張永盛與張召衛分別為相對人張登旺之子、孫，渠等與相對
    人血脈相連，彼此關係密切，均無不適於執行監護職務之情
    事。又受監護人之子女張永欽、張歐燦、張歐善等人均同意
    由張永盛、張召衛共同擔任監護人，有100 年11月12日親屬
    會議紀錄在卷可佐；而受監護宣告人之孫張宗龍及其法定代
    理人張游美雲亦到庭表示同意選定張永盛、張召衛為監護人
    等語無誤（見本院100 年11月11日非訟事件筆錄）；且張永
    盛、張召衛亦均到庭表達其等願意擔任監護人等語明確（見
    本院100 年11月29日非訟事件筆錄），因認由張永盛、張召
    衛共同擔任監護人，較能符合受監護宣告人之最佳利益，爰
    選定張永盛、張召衛共同為受監護宣告人張登旺之監護人。
    另本院參酌受監護宣告人之子張永盛、張永欽、張歐燦、張
    歐善，孫子張召衛、張宗龍及其法定代理人張游美雲等人之
    意見（見卷附之同意書、親屬會議紀錄及同上非訟事件筆錄
    ），爰指定受監護宣告人之子張永欽為會同開具財產清冊之
    人。
五、另依民法第1113條準用同法第1099條之規定，於監護開始時
    ，監護人張永盛、張召衛對於受監護宣告之人張登旺之財產
    ，應會同張永欽於2 個月內開具財產清冊，並陳報法院，併
    此敘明。
六、依民事訴訟法第608 條第1 項，裁定如主文。
中    華    民    國   100    年    11    月    30    日
                  家事庭  法  官  陳章榮
以上正本證明與原本無異。
如不服本裁定關於選定監護人及指定會同開具財產清冊之人等部
分，應於送達後10日內向本院提出抗告狀，並繳納抗告費新臺幣
1000元；其餘關於宣告監護之部分，不得抗告。
中    華    民    國   100    年    11    月    30    日
                          書記官  丁梅芬